最　高　行　政　法　院　判　決　　　　　　　　　　九十三年度判字第二二五號
　　上　訴　人　易香食品工業股份有限公司
　　代　表　人　甲○○○
　　被 上訴 人　財政部臺灣省南區國稅局（承受嘉義縣稅捐稽徵處業務）
　　代　表　人　朱正雄
右當事人間因營業稅事件，上訴人對於中華民國九十一年十二月十七日高雄高等行政
法院九十一年度訴字第八○九號判決，提起上訴，本院判決如左：
　　主  文
上訴駁回。
上訴審訴訟費用由上訴人負擔。
　　理  由
一、法務部調查局嘉義縣調查站（下稱嘉義縣調查站）會同被上訴人所屬嘉義縣分局
    ，於民國八十九年九月七日查獲上訴人涉嫌於八十九年五、六月銷售貨物，短漏
    開立統一發票銷售額新臺幣（下同）六、六五六、六五六元；及未辦理營業項目
    變更登記，擅自於八十九年五、六月經營代運貨物業，運送唯群食品工業股份有
    限公司貨物，運費收入計一三三、三○○元，乃檢附調查筆錄等資料，移由嘉義
    縣稅捐稽徵處審查上訴人違章成立，嘉義縣稅捐稽徵處乃就短漏開立統一發票銷
    售額六、六五六、六五六元部分，據以核定上訴人應補徵營業稅三三九、四九八
    元，並按所漏稅額科處三倍之罰鍰九九八、四○○元。另就未辦理營業項目變更
    登記，擅自經營代運貨物業，運費收入計一三三、三○○元部分，核定上訴人應
    補徵營業稅六、六六五元，並按所漏稅額科處二倍之罰鍰計一三、三○○元。總
    計罰鍰為一、○一一、七○○元，上訴人就補徵本稅部分繳納完畢，惟對罰鍰部
    分聲明不服，申請復查，未獲變更，提起訴願，亦遭駁回，遂提起本件訴訟。
二、上訴人於原審起訴主張略以：本案「調查基準日」之認定，應以嘉義縣稅捐稽徵
    處發函調查日（八十九年十一月十七日）為調查基準日。財政部賦稅署八十一年
    七月二十二日台稅二發字第八一○八○四五三一號解釋令規定，調查局查獲的案
    件如調查局已有證據證明逃漏稅，即以調查局查核日為基準日，若調查局須移送
    稅捐機關查核才可確定逃漏稅，則以稅捐機關函查日為基準日，納稅義務人只要
    在基準日前自動補報補繳稅款、即可免罰，此函係就「涉嫌虛設行號所牽連之案
    件」所作之解釋，就稅捐稽徵法第四十八條之一自動補報免罰條款之立法意旨，
    本在鼓勵納稅人自動補報，故其認定條件不宜過苛，更何況本案調查局主要在於
    搜索有無逃漏貨物稅所牽連出之營業稅有無短報，亦可適用。再本案調查局八十
    九年九月七日對上訴人進行搜索，扣留上訴人所有電腦資料及出貨單，此時僅在
    「扣留資料」階段，未對其內容查證，嘉義縣稅捐稽徵處就認定其「查獲並取得
    具體證據」，此認定難令人信服。況本件調查局就其「扣留資料」無法確定有無
    短漏，遂移送嘉義縣稅捐稽徵處處理，嗣嘉義縣稅捐稽徵處於八十九年十一月十
    七日始發函上訴人調閱相關資料，故應以八十九年十一月十七日為「調查基準日
    」，嘉義縣稅捐稽徵處以調查局搜索日（八十九年九月七日）為調查基準日，顯
    有不合。而上訴人前於八十九年九月十三日即自動補報補繳稅額二五○、四七五
    元，自應適用稅捐稽徵法第四十八條之一免予處罰，爰請將訴願決定及原處分均
    撤銷等語。
三、嘉義縣稅捐稽徵處則略以：上訴人八十九年五、六月銷售貨物，銷售總額一二、
    八六○、九九五元，卻僅開立統一發票六、二○四、三三九元，致短開立統一發
    票漏報銷售額六、六五六、六五六元，逃漏營業稅三三二、八三三元；另上訴人
    登記營業項目為蔬菜汁、飲料、輸出貿易、輸入貿易，八十九年五—六月擅自經
    營登記項目外之代運貨物業，運費收入計一三三、三○○元，逃漏營業稅六、六
    六五元，亦為上訴人所不爭，並補繳稅款在案。本件係財政部賦稅署第四組於八
    十九年七月三十一日以賦四發（南區國）字第一○二號函陳報嘉義縣調查站，該
    站於八十九年九月六日進行搜索查扣相關帳證，並於次日會同上訴人及有權處理
    機關財政部台灣省南區國稅局嘉義縣分局人員進行調查，至同年十月十二日上訴
    人書立承諾書，確認漏開立統一發票金額為六、三五一、四一二元，依財政部七
    十年二月十九日台財稅第三一三一八號函釋意旨，係屬檢舉案件，無稅捐稽徵法
    第四十八條之一補稅免罰之適用，殆無疑義。嘉義縣稅捐稽徵處所屬民雄分處八
    十九年十一月七日嘉縣稅分一字第八九二一三五六八號函係因嘉義縣稅捐稽徵處
    進行違章審查時，發現上訴人於嘉義縣調查站所承諾之逃漏金額與查扣之客戶交
    易明細表，尚有未合，遂函請補提供銷貨退回及折讓單等相關憑證供核，以利核
    算確切漏稅額，並非調查函，上訴人主張以該日為調查基準日，顯無理由。上訴
    人於有權處理機關於八十九年九月七日進行調查後，始分別於八十九年九月十三
    日、九十年二月二十一日、九十年二月二十三日補報銷售額及補繳營業稅款，尚
    無稅捐稽徵法第四十八條之一所定自動補報補繳免罰之適用，被上訴人依行為時
    營業稅法第三十條、三十二條、三十五條及第五十一條規定裁處罰鍰一、○一一
    、七○○元，於法並無不合等語，資為抗辯。
四、原審斟酌全辯論意旨及調查證據之結果，略以：稅捐稽徵法第四十八條之一第一
    項規定之目的在於鼓勵納稅義務人於漏稅未被發覺前自動補報及補繳稅款，以免
    浪費龐大之稽查人力，漏稅之納稅義務人如於經檢舉、稽徵機關或財政部指定之
    調查人員進行調查後，始自行補報並補繳，自無該項免除處罰之適用。再者，前
    開規定所稱「進行調查」，對於調查基準日之認定，並非以被上訴人「函查日」
    為唯一標準，且法務部調查局亦屬有權調查處理逃漏稅案件之機關，其調查漏稅
    案件，自當屬已進行調查，上訴人所稱應以嘉義縣稅捐稽徵處函查日為調查基準
    日，尚屬無據。況本件係因被上訴人查獲上訴人涉嫌於八十九年五、六月銷售貨
    物，短漏開立統一發票銷售額六、六五六、六五六元及擅自經營登記項目外之代
    運貨物業務等違章情事，函請嘉義縣調查站偵辦，嗣於八十九年九月七日上訴人
    代表人甲○○○至嘉義縣調查站接受調查時，經調查人員詢問並經過計算上訴人
    逃漏之金額後，甲○○○承認該違章事實無誤，並出具承諾書轉送被上訴人之事
    實，亦有甲○○○八十九年十月十二日承諾書、經甲○○○簽名之各該查核清單
    及調查筆錄等附於原處分卷足考，是本件自應認至遲於八十九年九月七日，業為
    稽徵機關指定之調查人員進行調查之案件，嘉義縣稅捐稽徵處認本件之調查基準
    日為八十九年九月七日，自屬有據。上訴人本稅部分分別於八十九年九月十三日
    、九十年二月二十一日、九十年二月二十三日繳納完畢，固為兩造所不爭，復有
    營業稅繳款書在卷可佐，惟係於八十九年九月七日經調查人員查獲後始行繳納，
    自係於調查基準日後補繳，顯無稅捐稽徵法第四十八條之一補稅免罰規定之適用
    。上訴人主張其補繳係在經檢舉調查之前，符合稅捐稽徵法第四十八條之一之免
    罰要件云云，係屬誤解，核無足採。綜上，嘉義縣稅捐稽徵處以上訴人漏報銷售
    額，依據行為時營業稅法第五十一條第三款、第七款規定，分別按所漏稅額處以
    三倍罰鍰及二倍罰鍰共計一、○一一、七○○元，於法並無違誤；訴願決定予以
    維持，亦無不當，因而將訴願決定及原處分均予維持，駁回上訴人之訴。
五、本院經核原判決於法並無違誤。上訴意旨仍執前詞並主張上訴人為控管內部產銷
    作業，定期預作市場供需狀況及客戶往昔進貨狀況預作評估，預編參考報表以供
    進料、產銷及財物資金調度參考，復於出貨前數日預填客戶出貨單後輸入電腦，
    編制客戶交易明細，供生產部門參考，嘉義縣稅捐稽徵處依被上訴人通報嘉義縣
    調查站於八十九年九月六日查扣之上訴人內部控管作業資料及未經客戶簽收之送
    貨單，僅參酌上訴人在嘉義縣調查站自白而未詳加查證，遽作為核定逃漏稅依據
    ，顯與營業稅法第一條及民法第三百四十五條、第三百四十八條要件不符，亦與
    刑事訴訟法第一百五十六條、最高法院七十四年台上字第三四四九號判決、本院
    八十七年度判字第六七九號判決所述法律原則不符。另嘉義縣稅捐稽徵處認上訴
    人銷售貨物漏未開立統一發票，自應舉證上訴人銷售貨物真實交付於買受人之證
    據，原判決認定上訴人逃漏稅不符證據法則。又稅捐稽徵法第四十八條之一所稱
    「稽徵機關獲財政部指定之調查人員」當指省、市各稅捐稽徵機關獲財政部指定
    之查核人員，並不包括調查局所屬各站、處在內，惟條文中所稱「經檢舉」，並
    未限定檢舉人之身分，亦未限定向稽徵機關獲財政部指定之調查人員檢舉，故違
    章漏稅案件，經人向有權處理機關檢舉或有權處理機關主動察覺或查獲者均屬之
    ，再查，所稱有權處理機關，係指對違章漏稅案件有審核、調查、處分等權限之
    機關，上訴人在有權處理機關函查日前自動補報（繳），應符合稅捐稽徵法第四
    十八條之一免罰之適用，原審就本案漏稅部分是否適用稅捐稽徵法第四十八條之
    一，自應依法律條文立法意旨予以審判，原審竟捨上開條文及最高法院七十四年
    台上字第三四四九號判決意旨，而引用學者見解限縮條文之適用，違反租稅法律
    原則，爰請廢棄原判決，並撤銷訴願決定及原處分等語。然查「營業人依第二十
    八條申請營業登記之事項有變更，均應於事實發生之日起十五日內填具申請書，
    向主管稽徵機關申請變更」、「營業人銷售貨物或勞務，應依本法營業人開立銷
    售憑證時限表規定之時限，開立統一發票交付買受人」、「營業人除本法另有規
    定外，不論有無銷售額，應以每二月為一期，於次期開始十五日內，填具規定格
    式之申報書，檢附退抵稅款及其他有關文件，向主管稽徵機關申報銷售額、應納
    或溢付營業稅額。其有應納營業稅額者，應先向公庫繳納後，檢同繳納收據一併
    申報」、「納稅義務人，有左列情形之一者，除追繳稅款外，按所漏稅額處一倍
    至十倍罰鍰，並得停止其營業：三、短報或漏報銷售額者。七、其他有漏稅事實
    者」行為時營業稅法第三十條、三十二條、三十五條及第五十一條第三款、第七
    款分別定有明文。又行為時稅捐稽徵法第四十八條之一第一項雖規定「納稅義務
    人自動向稅捐稽徵機關補報並補繳所漏稅款者，凡屬未經檢舉、未經稽徵機關或
    財政部指定之調查人員進行調查之案件，左列之處罰，一律免除：一、本法第四
    十一條至第四十五條之處罰。二、各稅法所定關於逃漏稅之處罰。」惟「稅捐稽
    徵法第四十八條之一自動補報免罰之規定，以未經檢舉及未經稽徵機關或財政部
    指定之調查人員進行調查為要件。該條文所稱『稽徵機關或財政部指定之調查人
    員』當指省、市各稅捐稽徵機關或財政部指定之稽核人員‧‧‧。故違章漏稅案
    件，經人向有權處理機關檢舉或經有權處理機關主動察覺或查獲者，均屬經檢舉
    之案件，無稅捐稽徵法第四十八條之一補稅免罰規定之適用。」亦經財政部七十
    年二月十九日台財稅第三一三一八號函釋在案。故納稅義務人欲援引稅捐稽徵法
    第四十八條之一規定主張免罰，除應踐行補繳補報之程序外，尚須該案件係屬「
    未經檢舉」或「未經稽徵機關或財政部指定之調查人員進行調查」者，始足當之
    。而本件係被上訴人於八十九年九月七日查獲上訴人銷售貨物，短漏開立統一發
    票銷售額六、六五六、六五六元及擅自經營登記項目外之代運貨物業務等違章情
    事，函請嘉義縣調查站偵辦，嗣上訴人代表人甲○○○於八十九年九月七日至嘉
    義縣調查站接受調查時，經調查人員詢問並經過計算上訴人逃漏之金額後，甲○
    ○○承認該違章事實無誤，則本件應認於八十九年九月七日已為稽徵機關指定之
    調查人員進行調查之案件，雖上訴人本稅分別於八十九年九月十三日、九十年二
    月二十一日、九十年二月二十三日繳納完畢，惟係於八十九年九月七日經調查人
    員查獲後始行繳納，自係於調查基準日後補繳，顯無稅捐稽徵法第四十八條之一
    補稅免罰規定之適用。嘉義縣稅捐稽徵處以上訴人漏報銷售額，依據行為時營業
    稅法第五十一條第三款、第七款規定，分別按所漏稅額處以三倍罰鍰及二倍罰鍰
    共計一、○一一、七○○元，揆諸前開規定，尚無違誤，訴願決定及原判決亦予
    維持，均無不合。況查原判決已就本件爭點即上訴人主張本件「調查基準日」之
    認定，應以嘉義縣稅捐稽徵處八十九年十一月十七日發函調查為調查基準日，而
    上訴人本稅部分既已繳納完畢，自有稅捐稽徵法第四十八條之一補稅免罰規定之
    適用各節，為不可採等情。明確詳述其得心證之理由，有如前述。並與前營業稅
    法、稅捐稽徵法等法令規定及函釋意旨要無不合，亦無違租稅法律原則與證據法
    則，尚無判決不適用法規或適用不當之違法。至於上訴人其餘訴稱各節，乃上訴
    人以其對法律上見解之歧異，就原審取捨證據、認定事實之職權行使，指摘其為
    不當，均無可採。綜上所述，上訴意旨指摘原判決違誤，求予廢棄，難認有理由
    ，應予駁回。
據上論結，本件上訴為無理由，爰依行政訴訟法第二百五十五條第一項、第九十八條
第三項前段，判決如主文。
中　　華　　民　　國　　九十三　　　年　　　三　　　　月　　　四　　　　日
                    最 高 行 政 法 院  第 四 庭
                                審 判 長 法  官　　　徐　樹　海
                                         法  官      鄭  淑  貞
                                         法  官　　　高　啟　燦
                                         法  官　　　吳　錦　龍
                                         法  官　　　林　茂　權
右  正  本  證  明  與  原  本  無  異
　　　　　　　　　　　　　　　　　　　　 法院書記官　王  褔  瀛
中　　華　　民　　國　　九十三　　　年　　　三　　　　月　　　五　　　　日
